【裁判字號】    90,交上易,230
【裁判日期】    900620
【裁判案由】    過失傷害
【裁判全文】
台灣高等法院台中分院刑事判決                    九十年度交上易字第二三號
    上  訴  人  臺灣台中地方法院檢察署檢察官
    被      告  丙○○
右上訴人因被告過失傷害案件，不服臺灣台中地方法院八十九年交易字第五六八號中
華民國八十九年十一月三十日第一審判決（起訴案號：臺灣台中地方法院檢察署八十
九年度調偵字第三四六號），提起上訴，本院判決如左：
      主  文
原判決撤銷。
丙○○因過失傷害人，處有期徒刑參月，如易科罰金，以參佰元折算壹日。
      事  實
一、丙○○並未合法取得小客車駕駛執照，於民國（下同）八十八年十二月十七日十
    一時四十分許，無照駕駛車牌ＭＵ─５９８７號自小貨車由台中縣太平市○○路
    由十九甲路往太平路方向行駛，途經太平市○○路地標Ａ５旁處時，本應遵守當
    地時速四十公里之限制及注意車前狀況，並隨時採取必要之安全措施，且依當時
    情形又非不能注意，竟疏於注意以時速四十至五十公里之速度貿然直駛，適對向
    無機車駕駛執照之甲○○駕駛車牌ＪＦＹ─３０７號重型機車，亦疏未注意超速
    且未在遵行車道內行駛，無故偏離車道駛入對向車道內，丙○○距離約十一、二
    公尺發現對向來車左偏駛來，未採取必要之安全措施致不及煞避撞及前述ＪＦＸ
    ─３０７號重型機車，甲○○因之人車倒地，以致其受有左側股骨開放性、粉碎
    性骨折、左側脛腓骨骨折、骨盆開放性骨折及會陰深部撕裂之傷害。
二、案經被害人甲○○訴由台中縣警察局霧峰分局報請檢察官偵查起訴。
      理  由
一、訊據被告丙○○對於右揭時地，未取得小客車駕駛執照，違規駕駛前開小貨車而
    以四十至五十公里時速行駛，致與告訴人甲○○所騎駛之機車發生車禍，致告訴
    人受有左側股骨開放性、粉碎性骨折、左側脛腓骨骨折、骨盆開放性骨折及會陰
    深部撕裂傷害之事實自白不諱，核與告訴人指訴肇事情節相符，並有道路交通事
    故調查報告表、現場照片及診斷證明書一紙在卷可稽。
二、本件肇事責任，經本院送請台灣省台中縣區車輛行車事故鑑定委員會鑑定結果，
    雖認：「一、甲○○駕駛重機車侵入來車道，為肇事原因。無照駕車有違規定。
    二、丙○○無肇事因素。無照駕車有違規定」等語。然查：
  (一)肇事現場速限為四十公里之事實，已據證人即本案現場處理警員王永鋒於檢察官
    偵查訊問時證述明確，被告於本院審理時自白其當時之行車速度為時速四十至五
    十公里間，是被告於肇事時應有超速應可認定。
  (二)被告無小客車駕駛執照之事實，迭據被告坦承在卷，被告既未領有駕照，足見其
    對相關道路交通規則是否熟悉及是否有安全駕駛之能力，均未經主管機關認定，
    其駕駛行為潛在上，對不特定道路使用者之人身安全即存在莫大威脅，參酌：I
    被告於自偵查初訊時即直承其就本件車禍之發生因剎車不及而有過失、II依肇事
    現場圖所示，小貨車並無剎車痕跡、III被告於警訊時供稱：其曾與告訴人協議，
    賠償一百十萬元，嗣因經濟困難無法如期如數給付等語、Ⅳ被告確有前開超速之
    事實綜合觀之，被告就本件車禍之發生應有過失應可認定，且其過失行為與被害
    人受傷之間，具有相當因果關係。上開鑑定結果，忽視被告超速之事實，因而認
    定被告無過失應非正確。
  (三)至告訴人所稱，本件係因被告駕駛小貨車偏左行駛闖入來車道，告訴人不得已向
    左閃避，此時小貨車又回歸原車道致撞及避入該車道之機車一節，查此情為被告
    所否認，參酌卷附現場相片所示撞擊位置、肇事現場圖等亦無其他證據足資證明
    告訴人所指與事實相符，自無從認定告訴人此部分之指訴屬實，併予敘明。
    本件被告過失責任事證明確，犯行堪以認定。
三、核被告所為，係犯刑法第二百八十四條第一項前段之過失傷害罪。被告為汽車駕
    駛人，無照駕駛汽車因而致人受傷，依法應負刑事責任，應依道路交通管理處罰
    條例第八十六條第一項之規定加重其刑二分之一。查告訴人於車禍後之醫療情形
    ：I八十八年十二月十七日住院手術清創併骨外固定及結腸造，八十九年一月
    十七日左股行骨髓內釘固定至八十九年二月二日出院，合計住院四十八天。II八
    十九年四月十四日住院，手術拔除脛骨外固定清創、八十九年四月十七日出院，
    住院四天。III八十九年四月十九日入院，左脛骨行骨髓內釘固定，八十九年五月
    十九日出院，住院三十一天。Ⅳ八十九年八月一日再住院重新縫合結腸，八十九
    年八月二十四日出院，住院二十四天。Ⅴ脛骨骨折至九十年三月二日仍未癒合等
    情，有財團法人仁愛綜合醫院診斷証明書一紙附卷可考，足見本件告訴人受傷情
    節嚴重。原審予以論罪科刑固非無見，惟原判決就被告超速部分未予認定及僅量
    處被告拘役五十日尚有未洽。檢察官上訴意旨，指摘原判決不當為有理由，應撤
    銷改判。爰審酌告訴人受傷情形、告訴人無照、超速且侵入來車道，就本件車禍
    之發生具有更大原因力、被告肇事後雖未履行原先一百十萬元之賠償金額，惟已
    賠償部分金額等一切情狀，判處如主文所示之刑，並諭知易科罰金折算之標準。
四、據上論斷，應依刑事訴訟法第三百六十九條第一項前段、第三百六十四條、第二
    百九十九條第一項前段，刑法第二百八十四條第一項前段，第四十一條，道路交
    通管理處罰條例第八十六條第一項，罰金罰鍰提高標準條例第一條前段、第二條
    ，判決如主文。
本案經檢察官乙○○到庭執行職務。
中       華       民       國   九  十    年     六      月    二十     日
                                臺灣高等法院臺中分院刑事第四庭
                                      審判長法  官  洪  耀  宗
                                            法  官  江  德  千
                                            法  官  劉  登  俊
右正本證明與原本無異。
不得上訴。
                                            書記官  吳  麗  慧
中       華       民       國   九  十    年     六      月    二十一  日
                                                                        Ｋ


司法院資訊處製作；財團法人民間司法改革基金會備份。
